臺灣高等法院臺中分院刑事判決　　　　　民國九十三年度重上更(四)字第二三一號
　　上　訴　人
　　即　被　告　甲○○
　　選任辯護人　周啟同
　　上　訴　人
　　即　被　告　戊○○即黃志.
右上訴人等因業務侵占案件，不服臺灣臺中地方法院八十三年十二月二十一日第一審
判決（民國八十三年度訴字第三五○一號，起訴案號：臺灣臺中地方法院檢察署八十
三年度偵字第一○七三六號），提起上訴，本院判決後，由最高法院第四次發回審理
，本院判決如左：
    主      文
原判決撤銷。
甲○○共同連續意圖為自己不法之所有，而侵占對於業務上所持有之物，處有期徒刑
拾月。
戊○○共同連續意圖為自己不法之所有，而侵占對於業務上所持有之物，累犯，處有
期徒刑捌月。
    事      實
一、戊○○（原姓名為黃志庸，八十八年十二月二十七日更名）曾因侵占罪，經臺灣
    臺中地方法院判處有期徒刑六月，本院判決上訴駁回而告確定，於民國（下同）
    七十九年十二月三十一日執行完畢，猶不知悔改。緣甲○○與丙○○、蔣中一、
    許武雄、游美鈴（別名游妮可）、丁○○（別名陳佳佳）、施玫妃、蔡函函等人
    ，於八十二年六月間在臺中巿民權路五五九號三樓Ａ室，合夥經營名稱為「香奈
    兒商行」之酒店，甲○○並擔任該酒店之會計，為從事業務之人，戊○○則經甲○○介紹擔任該酒店小菜之供應商，詎甲○○、戊○○二人竟共同意圖為自己不
    法之所有，基於概括之犯意，於八十二年六月間起至八十三年一月間止，連續就
    甲○○業務上所持有之香奈兒商行酒店之款項，合計新臺幣（下同）一百六十四
    萬九千三百二十五元，共同侵占入己，交由戊○○週轉使用，其中於八十三年一
    月十一日，將丙○○為香奈兒商行酒店向友人蘇瑞錦調現七十四萬五千元，欲存
    入萬泰商業銀行丙○○帳戶，以供發放酒店員工薪資之使用，由甲○○戊○○共
    謀將其中之六十萬元，逕交黃志庸週轉使用，甲○○僅將餘額十四萬五千元存入
    銀行帳戶。甲○○另基於上開侵占之概括犯意，於上開時間內將客戶簽單帳款合
    計一百十八萬六千五百八十一元，侵占入己花用。迄八十三年二月間，丙○○查
    覺帳目有異，始循線查悉上情。
二、案經丙○○訴由臺灣臺中地方法院檢察署檢察官偵查起訴。
    理      由
一、訊據上訴人即被告（下稱被告）甲○○、戊○○二人，固坦承有於上開時地，由
    甲○○支用上開七十四萬五千元款項中之六十萬元，供戊○○使用之情事，惟咸
    矢口否認有業務侵占之犯行，被告甲○○辯稱：丙○○之友蘇瑞錦於八十三年一
    月十一日從銀行之存款中領出七十四萬五千元，未存入香奈兒商行或交給丙○○
    前，伊將其中六十萬元借與被告戊○○，該款並不屬於香奈兒商行或丙○○所有
    ，且隔天即匯還，伊並未侵占其他款項，切結書係遭告訴人丙○○等脅迫簽訂，
    會計師之鑑定並不正確，因丙○○提出給安力會計師之營業日報表及客戶明細帳
    ，係她事後自己整理之營業日報表及客戶明細表，並非伊與另一會計製作之原來
    之營業日報表及客戶明細表，又香奈兒於八十二年十一月八日在金鱷魚西餐廳召
    開股東會結算八十二年六月至九份總帳及分配紅利時，丙○○本來可以分到紅利
    三百零六萬三千八百六十七元，但扣除丙○○取回其自己之簽單二百六十九萬四
    千八百三十七元及丙○○應負責之酒卡未回帳二十三萬六千元、應付公司之增資
    款六十萬八千七百元、於八十二年六月至十一月向香奈兒借用之現金、公司票七
    十四萬九千三百九十七元，丙○○反而積欠香奈兒一百五十三萬六千零一十七元
    ，再股東陳佳佳係丙○○之人頭，積欠公司一萬七千五百五十三元，應由丙○○
    負責歸還香奈兒商行，股東游妮可於八十二年十一月八日結算分紅時，積欠公司
    六十九萬零八百五十八元，八十二年十一月九日至八十三年一月，丙○○陸續向
    香奈兒酒店借用支票共計三十萬六千三百元，客戶莫海寧簽發面額新台幣二萬五
    千六百四十元支票、客戶林和正於簽發三萬三千六百元支票、客戶劉佳榮持面額
    新台幣九十三萬元客票、客戶趙瑤中持面額二萬九千一百元支票、客戶錢忠簽發
    四萬四千元支票、客戶陳金龍簽發六萬三千元支票、客戶吳振華簽發十三萬五千
    七百元支票、客戶王清文持二十萬元客票交與香奈兒屆期均退票，自應扣除，另
    客戶邱樺交付之三萬七千元支票非香奈兒或被告提示亦應扣除，客戶汪雲龍消費
    之一萬九千八百元嗣後自其於八十三年一月十日售與香奈兒之貨物中抵銷，亦應
    扣除各等語，被告戊○○辯稱：伊僅暫時借用六十萬元款項，於翌日即匯還，並
    無侵占犯意，其他款項與伊無涉等語。惟查：
　、右揭被告甲○○侵占酒店帳款及丙○○、游美鈴、丁○○簽單帳款合計四百多
      萬元（其中於八十三年一月十一日將現金六十萬元交付戊○○）之犯罪事實，
      迭據告訴人丙○○於偵查、審理中指訴綦詳，並經被害人即香奈兒酒店之股東
      游美鈴、丁○○結證明確（見本院上訴卷一第一三九至一四三頁），又證人即
      繼被告甲○○之後，接任香奈兒酒店會計職務之姜麗雲、香奈兒酒店之收帳員
      劉淑娥，亦於本院前審調查時結證屬實（見本院上訴卷一八十四年七月二十八
      日、八月四日訊問筆錄，卷二八十四年十一月十七日訊問筆錄），復有被告甲○○所書立坦承挪用香奈兒酒店款項之切結書、切結承擔書、切結擔保書各一
      份在卷可佐（見偵查卷八至十一頁），且有本院前審囑託鑑定人黃鴻隆會計師
      鑑定查核後，出具之鑑定查核報告一份附卷可稽。
　、被告甲○○於八十三年七月十三日第一次偵查中，供承：簽訂切結書時並未遭
      人脅迫，六月至九月份的帳沒有查，雙方只查核九月至十二月的帳，其當時有
      表示沒有這麼多款項云云，核與證人林尚理於同日偵查中證述：被告甲○○簽
      訂切結書係在自願下所為，款項係雙方認同之後才寫下的等情相符（見偵查卷
      十七至十九頁），被告甲○○嗣後於偵、審中改稱對帳時遭人脅迫，當時帳目
      不清云云，顯係卸責之詞，不足採信。又被告甲○○、戊○○二人於偵查中、
      原審時已坦認：在銀行時有將六十萬元交付戊○○使用（見偵查卷二五頁，原
      審卷十八頁），被告甲○○於原審時再坦認有挪用六、七十萬元借給戊○○（
      見原審卷四五頁、五十頁反面），嗣上訴本院上訴審時復坦承：八十二年十月
      至十二月間陸續挪用七十萬元，供被告戊○○週轉，事先沒有讓丙○○知道，
      戊○○知悉該款項係其業務持有而挪用，八十三年一月十一日，有將告訴人交
      付現款其中之六十萬元交予戊○○使用，前面所稱七十萬元並不包括此六十萬
      元，戊○○知悉該款係欲供發薪使用云云（見本院上訴卷一第二三至二五頁）
      ，嗣再供稱：其曾向丙○○承認侵占七十多萬元交予戊○○，戊○○是否認三
      百多萬元，七十多萬元有承認，戊○○陸續還了十幾萬元，迄今尚欠其六十多
      萬元等語，核與被告戊○○所供稱：「（甲○○之供述對否）對的」、「（除
      了這六十萬元，還從甲○○處拿了若干）有陸陸續續拿過頂多幾十萬元而已，
      借的都有還他」、「（是否這樣呢）對」等語大致相符（見同上卷三七頁背面
      、三八頁），參以被告甲○○於本院上訴時供承已以房屋抵償該七十萬元款項
      等情（見同上卷一第二四頁），可見被告甲○○、戊○○除共同侵占該六十萬
      元以外，被告甲○○另有侵占該酒店至少七十萬元供事先知情之戊○○使用情
      事，嗣經本院前審將雙方所提交之帳目，委請鑑定人黃鴻隆會計師鑑定查核後
      ，認定「‧‧‧按被告身兼（香奈兒商行）會計與出納職務，因此，倘須負起
      保管有價證券責任，則被告應歸還香奈兒商行之款項將增至0000000元
      」，有該鑑定查核報告一份可憑，經提示該鑑定報告，被告甲○○亦坦承其應
      償還香奈兒酒店現金0000000元，該款項其應負責等語在卷（見同上卷
      九六頁正面、背面），被告甲○○於本院上訴時另供稱「（依你之算法，有無
      侵占香奈兒商行之款項？）現金部分有的，是交與黃志庸週轉的」、「（侵占
      若干？）我挪用一百多萬元現金，之後剩下八十多萬元未還而已」等語，被告
      戊○○亦供稱「（甲○○從香奈兒商行侵占若干交給你？）有一百多萬元，其
      間有借有還，剩下不多」、「（還剩下若干？）八十多萬元未還而已，甲○○
      說的對」等語（見本院上訴卷二第二二、二三頁），衡情，被告甲○○若未有
      侵占酒店現金一百六十四多萬元之情事，豈有於原審及本院上訴時承認上開侵
      占犯行之理，且被告甲○○先後多次在本院前審明確供稱被告戊○○事先知情
      ，被告戊○○亦坦認甲○○所供金額屬實，又被告甲○○僅係該酒店會計，依
      告訴人丙○○所供，其每月薪資僅四、五萬元云云（見原審卷三十頁），若非
      侵占酒店現款，豈有鉅額現金借戊○○週轉使用，況告訴人指稱被告二人係同
      居關係，並由被告甲○○介紹被告戊○○作酒店之小菜生意等語（見偵查卷六
      頁反面、二四頁反面、二五頁），足見被告二人關係匪淺，且被告戊○○若非
      事先知情，何以在被告甲○○與告訴人等人對帳協調有結果時，能立即趕至現
      場，並當場於被告甲○○所簽交付告訴人丙○○之票據後面背書保證（見偵查
      卷十八頁反面，林尚理之證詞），被告戊○○復於本院前審調查時，再三供認
      除該六十萬元外，有收受被告甲○○七十多萬元、一百多萬元現金之理。
　、被告甲○○、戊○○二人，於八十三年一月十一日將丙○○為香奈兒商行調取
      欲存入萬泰商業銀行丙○○帳戶內，以供發放員工薪資款項七十四萬五千元之
      其中六十萬元，共同挪用之犯行，迭據告訴人丙○○於偵、審中指訴甚詳，並
      有該支票存款對帳單可稽（見原審卷第四七頁），被告二人於偵審中亦不否認
      支用該款之情事，雖辯稱：該六十萬元於挪用後翌日即匯回香奈兒商行帳戶，
      無侵占犯意，況該款尚非酒店所有云云。惟告訴人丙○○指稱係其發現被告甲○○涉嫌挪用該款後，質問被告甲○○，被告甲○○始匯回云云（見偵查卷二
      六頁反面，原審卷三十頁反面），且被告戊○○復供稱伊先前曾知會丙○○欲
      借用該款，惟遭丙○○拒絕，然因有急用，始予挪用等語（見偵查卷二五頁）
      ，則被告二人，就該六十萬元部分，既遭拒絕借用在先，仍擅自挪用，於遭懷
      疑後始匆促匯回，堪認被告甲○○、戊○○二人，自始即有不法所有之意圖。
      再上開款項係告訴人丙○○向友人蘇瑞錦調借，欲供酒店員工發薪之使用等情
      ，業據告訴人先後指陳在卷，並有外放之蘇瑞錦存摺證物可稽，該款被告甲○○雖尚未存入銀行帳戶，然被告甲○○在銀行時，既本於酒店會計身分所收受
      ，自屬該酒店所持有，私自挪用，觸犯刑法業務侵占犯行，至為灼然，觀之同
      日甲○○另有存入餘額十四萬五千元自明，被告二人上開所辯，無非飾卸之詞
      ，均不足採。被告二人共同侵占一百六十四萬九千三百二十五元現款犯行，至
      為明確。
　、依鑑定人黃鴻隆會計師之鑑定查核報告所載「‧‧‧按酒店行業屬性，客戶消
      費掛帳之帳款（俗稱簽單），例須由各負責幹部（係股東成員）吸收，是每屆
      分紅核算，首須將各股東負責之簽單（未收應收帳款），自其個人應分配之股
      息、紅利項下扣除後，再行計算應發放現金數。香奈兒商行亦然，是其八十三
      年一月十一日之資產負債表，所顯示應收帳款餘額0000000元，係經香
      奈兒商行於八十二年十一月九日分配八十二年六至九月份股息紅利時，扣除該
      期間（六月至九月）截至分配日止尚未回收之簽單0000000元，及酒卡
      七六四三一三元（均帳列應收帳款）後之餘額，此餘額刻已經原告（指告訴人
      丙○○）、被告（指被告甲○○）雙方承認不諱；惟原告對於上揭抵扣紅利簽
      單中，屬於其個人所有部分計0000000元，卻堅稱未收到簽單，被告甲○○亦未能提出任何有力之簽收（移轉）證明，因被告甲○○身兼會計與出納
      職務，故倘須負起保管有價證券（簽單）責任，則被告甲○○可能應負責歸還
      香奈兒商行0000000元，甚或0000000元之簽單或約當折現數」
      ，證人即該酒店之酒保兼收帳員劉淑娥證稱：「八十二年六月至九月份之帳單
      ，我收到貨款就交與甲○○簽收入賬，如未收到款，我就把簽單交還她（指甲○○）保管」等語（見本院上訴卷一第九七、九八頁），告訴人丙○○及香奈
      兒商行之其他股東即證人游美鈴、丁○○，就上開鑑定查核報告所列屬於其等
      名下之簽單，分別於本院前審及本院前審調查中證稱：於分配八十二年六至九
      月紅利時，並無分配該簽單等語，證人即酒店股東許武雄於本院前審調查時證
      稱：「她（指被告江秀鍛）提出帳目表，均無明細，與裡面帳目不符，核對三
      天還無法對出來，又推說有二百多萬元簽單票據在公司，結果又提不出來，結
      果無法交帳，我們其他股東就找執行董事丙○○」（見本院上訴卷二第九頁反
      面），證人即酒店之會計姜麗雲於本院前審到庭證稱：「八十二年十月間進去
      酒店擔任會計」、「甲○○尚未離職，她當時擔任總會計，我在幫她」、「江
      小姐於八十三年一月十一日在銀行發生七十萬元事情之後，丙○○要她交出總
      會計給我接帳，她無法交出三百多萬元之本票，交不出來，律師又派二位人員
      協助，她也承認簽了支票，但又不兌現」各等語（見本院上訴卷二第一四○至
      一四二頁），另對照被告甲○○於案發後所書之切結書載明另有侵占丙○○所
      有之0000000元，核與鑑定結果之丙○○部分（0000000元）大
      致相符，且尚有部分有出入，詳如後述，其係酒店之會計兼出納，就所持管之
      該酒店簽單帳款帳目不清，未能交代，亦未能提出客戶之簽據，顯將之侵占入
      己。告訴人丙○○於本院前審證稱：客戶消費以信用卡或現金、簽帳單，如果
      以簽帳單去收現款，大約打九折，如果開支票就以全額收取，我之前在法院說
      簽發的帳單大約只有回收三成，意思是八十二年六到九月，以及到十一月七日
      開始查帳，公司應該還有七百多萬元的應收帳款，會計師查出來被告應該還要
      付五百多萬元，就是我們查出來的帳，被告能交代的部分只有三成，有扣除，
      侵占之款項依照會計師對帳的紀錄的數額各等語，因無法得知被告甲○○就上
      開侵占之簽單何者收取現金，何者收取支票，本院以最有利於被告甲○○之計
      算方式即全部以九折計算，計侵占0000000元。股東陳佳佳（即丁○○
      ）名下簽單六十一萬零九百九十二元，股東游美鈴（游妮可）名下簽單三十七
      萬八千百二十一元以上二部分以九折計算，計八十七萬零七百四十一元（同以
      下不計）。上揭部分據游美鈴於本院前審行調查時證稱：「（你們合夥經營告
      奈兒酒店，你們分簽帳單去收款，是否可全部收回，有無打折情形？），我自
      己的部分有全部收回來，其餘人的部分我不了解。」（見更(三)卷一第七八頁）
      ，證人施玟妃證稱：「丙○○的簽單有拿回去」，丙○○對於施玫妃之證言表
      示意見稱：「我的部分我豈全沒有拿，證人看到的可能是陳佳佳的部分」（見
      同上卷第一六九、一七○頁），是被告甲○○應無侵占上開二部分之款項，應
      可認定，又邱樺，示號ＡＡ0000000號面額三萬七千元之支票，再者鑑
      定查檢報告表第十二頁之劉佳之金額二十萬八千九百二十元，以上據誠泰商
      業認行上益以行，九十四年三月二十九日來函略以：經查本分行無此八五五，
      一及一二三○－八帳號，故無以提供所查詢之資料（見本審卷第一○七頁），
      告訴人丙○○於本院前審具狀自狀，劉佳榮所收之支票全部還來再換票亦還來
      （見同上卷第一八七頁），另往台中商業銀行但行復函所載，洪文儀所簽發之
      一張面額七萬元之支票，存入三信商業銀行背書人有丙○○（見本院前審(三)卷
      第十七頁），前揭丙○○之空白簽帳單，應係由丙○○收回提示領款或背書轉
      讓，自無由被告甲○○侵占之可能，綜上，應可扣得額為八十七萬零七百四十
      一元、三萬七千元、二十萬六千八百九十八元、二十萬八千九百二十元、七萬
      元，由鑑定報告之總額二百六十萬零一百四十元，扣得之剩下為一百十八萬六
      千五日八十一元，被告江秀鍛始終無法提出簽帳者之姓名住址供傳喚，鑑定查
      核報告上亦無住址或其他資料可資傳喚，本院自無從傳喚，此並無礙本院上開
      侵占款之認定，併予敘明。至證人許武雄於本院前審調查時雖證述：伊於八十
      二年九月份分配紅利時，有分到伊及朋友之簽單等語，另證人施玟妃於本院前
      審雖證稱：伊個人名下之簽單，於分配紅利時有取得等語，於本院調查時證稱
      ：八十二年十二月八日在金鱷魚餐廳開會分配紅利的時候，伊有簽收拿回自己
      的簽單其他股東也有拿回簽單，丙○○的部分也有拿回去，拿回多少伊不知道
      等語，另證人即酒店股東蔣中一、蔡函函，就被告甲○○主張其等曾受分配取
      得其等名下之簽單，迄未出面表示異議，亦僅能證明渠等有拿回自己之簽單而
      已，同不能據為有利被告江秀鍛之認定。
　、證人即會計師黃鴻隆於本院前審審理時證稱：會計師受理鑑定是根據幾分證據
      說幾分話，沒有資料的部分我們只是無法表示意見，香奈兒公司帳上他們自己
      列為催收票據，在我們會計師鑑定的立場，就是要將票據拿出來，但是當我們
      跟當事人要的時候，提不出了，這些票據如果不是存在你的手中，就是拿去銀
      行託收，不然就是拿去質押，因為我們找不到這些票據，所以我們才答覆被侵
      占等語，告訴人丙○○於本院前審證述：當初我們去會計師事務所每天對帳八
      個小時，我們對帳三個月，每筆帳都有經過我們雙方同意，有問題的部分都已
      經扣除了，侵占之款項依照會計師對帳的紀錄的數額，當時公司和我私人的部
      分要開出去的票都是用我名義的票，是公司的帳會計師都很清楚的記載等語，
      證人姜麗雲亦證稱「本件貴院指定安利會計事務所鑑定後，我與丙○○、甲○○與會計師逐筆核對始輸入電腦，應沒問題‧‧‧當核對時如有問題均已理清
      了」等語（見本院上訴卷二第六十頁），香奈兒於八十二年十一月八日在臺中
      市金鱷魚餐廳，固有會算分紅之情事，但距離被告甲○○於八十三年二月五日
      所簽之切結書等，已有三個月之久，且經本院上訴審將雙方所提交之帳目送請
      會計師鑑定結果，認有上開0000000元、0000000元款項分別遭
      侵占，被告辯稱：告訴人丙○○提出給安力會計師之營業日報表及客戶明細帳
      ，係她事後自己整理之營業日報表及客戶明細表，並非伊與另一會計製作之原
      來之營業日報表及客戶明細表，被告江秀鍛之選任辯護人執未經任何人簽名認
      可之所謂淨利結算表、告訴人挪用酒店之現金支票計算表、告訴人返還酒店之
      刷卡客票計算表、告訴人向酒店借用支票計算表、退票客票明細表等（見原審
      卷三七至四二頁），辯稱：扣除丙○○取回其自己之簽單二百六十九萬四千八
      百三十七元及丙○○應負責之酒卡未回帳二十三萬六千元、應付公司之增資款
      六十萬八千七百元、於八十二年六月至十一月向香奈兒商行借用之現金、公司
      票七十四萬九千三百九十七元，經扣除後反而積欠香奈兒商行一百五十三萬六
      千零一十七元，股東陳佳佳係丙○○之人頭，積欠公司一萬七千五百五十三元
      ，應由丙○○負責歸還，股東游妮可積欠公司六十九萬零八百五十八元，亦應
      歸還，另告訴人丙○○陸續向香奈兒商行借用支票，共計三十萬六千三百元亦
      應扣除，由是鑑定報告部分為不實在。被告選任辯護人另辯稱：客戶莫海寧簽
      發面額新台幣二萬五千六百四十元支票、客戶林和正於簽發三萬三千六百元支
      票、客戶劉佳榮持面額新台幣九十三萬元客票、客戶趙瑤中持面額二萬九千一
      百元支票、客戶錢忠簽發四萬四千元支票、客戶陳金龍簽發六萬三千元支票、
      客戶吳振華簽發十三萬五千七百元支票、客戶王清文持二十萬元客票交與春香
      奈兒屆期均退票，自應扣除，另客戶汪雲龍消費之一萬九千八百元嗣後自其於
      八十三年一月十日售與香奈兒之貨物中抵銷，亦應扣除，客戶范文儀交與香奈
      兒之七萬元支票，係由丙○○向銀行提示亦應扣除云云，此部分已扣除，詳已
      如前述，然上開票據之退票、兌換日期均在證人黃鴻隆查核鑑定之前，被告於
      對帳之時均未主張，經本院囑證人黃鴻隆再鑑定，據其檢送之鑑定報告補充說
      明理由載述：雖然退票，酒店的債權仍然存在，不能從現金扣除，支票被人拿
      走，只是從應催收票據款轉列應收帳款或其他應收款而已，亦不能從現金餘額
      扣除，被告於鑑定時均未主張亦未提示證據供查核，如票據有遭告訴人拿去花
      用，何以被告對會計科目股東往來中，告訴人丙○○的金額四三○一○三元沒
      有意見，又臺灣中小企業銀行台中分行九十四年三月二十五日函復本院略以：
      經查本分行支票存款帳號一七五二－八號，無東號ＡＡ0000000號面額
      新台幣六萬三仟元，到期日八十三年二月一日之兌領券（見本審卷第九十三、
      一○六頁），是上開六萬三千元部分不應予以扣除。本院審酌上情及被告就其
      主張汪雲龍消費之一萬九千八百元嗣後由其於八十三年一月十日售與香奈兒之
      貨物中抵銷亦不能提出證據供調查暨合作金庫銀行北台中分行合金北台中字第
      ○九三○○○二六六七號函覆錢忠簽發之四萬四千元支票已兌現，上開所辯亦
      難採信，尚難以華南商業銀行台中港路分行九十三華中港字第一四六號函覆曲
      培中簽發之二十萬元支票退票，即為有利被告之認定。被告江秀鍛聲請傳訊證
      人丁○○（即陳佳佳），證人丁○○於本院上訴審已到庭證述明確，至於本審
      經查表無其詳地（見本審卷第四十一至四十九頁），茲無從傳喚之。證人江雲
      龍則無住址可供傳訊，況本件事證已明如上，爰不再調查，併予敘明。
　、綜上所述被告甲○○上開連續業務侵占犯行，被告戊○○上開共同侵占酒店0
      000000元（其中於八十三年一月十一日挪用六十萬元）款項之犯行，殊
      為明確，被告二人所辯均係卸責之詞，咸不足採，其等犯行，均堪予認定。
二、核上訴人即被告甲○○上開侵占酒店款項、簽單帳款所為，係犯刑法第三百三十
    六條第二項之業務侵占罪，被告戊○○上開侵占酒店款項0000000元（其
    中於八十三年一月十一日侵占六十萬元）所為，係共犯同法第三百三十六條第二
    項業務侵占罪，被告二人間，就該0000000元（其中於八十三年一月十一
    日六十萬元）犯行間，彼此有犯意聯絡及行為分擔，為共同正犯，被告戊○○雖
    非從事業務之人，惟其與有特定關係之被告甲○○（即從事業務之人）共同實施
    犯罪，依同法第三十一條第一項之規定，應以有特定關係之共犯論。又公訴人雖
    僅就被告等侵占香奈兒商行一百六十一萬五千一百零八元及侵占丙○○所有之一
    百八十六萬零九百二十三元起訴，就本院右開認定侵占香奈兒商行之一百六十四
    萬九千三百二十五元及客戶簽單帳款合計一百十八萬六千五百八十一元，其中前
    者超出起訴部分，與起訴判罪部分間有連續犯之裁判上一罪關係，本院自應一併
    審理。後者減少部分不應成立犯罪詳如後述，被告甲○○、戊○○前後多次犯行
    ，所犯構成要件相同之罪，均係基於概括之犯意反覆施為，均為連續犯，依法各
    以一罪論，並加重其刑。又被告戊○○曾於因侵占罪，經本院判處有期徒刑六月
    確定，於七十九年十二月三十一日執行完畢，有臺灣臺中地方法院檢察署刑案資
    料查註紀錄表在卷可按，其於有期徒刑執行完畢後，五年以內再犯本件有期徒刑
    以上之罪，為累犯，應依同法第四十七條規定遞加其刑。原審認被告甲○○、戊○○二人罪證明確，予以論科，固非無見。惟查，上開香奈兒商行係被告甲○○
    與丙○○、蔣中一、許武雄、游美鈴、丁○○、施玫妃、蔡函函等人合夥經營，
    並非丙○○獨資經營，原審認係告訴人丙○○獨資經營，已有未洽，又被告二人
    侵占香奈兒商行之款項為一百六十四萬九千三百二十五元，甲○○另外侵吞客戶
    簽單帳款一百十八萬六千五百八十一元，均如上所述，原審認被告甲○○侵占香
    奈兒商行所有款項計一百六十一萬五千一百零八元，及丙○○所有之一百八十六
    萬零九百二十三元（與起訴書記載相同），均有違誤且被告戊○○僅就0000
    000元（其中於八十三年一月十一日侵占六十萬元）部分共同侵占，原審就甲○○另外侵占簽單帳款之犯行，併認被告戊○○係共犯，均有違誤。被告二人提
    起上訴，否認犯罪，雖無理由，然被告戊○○指摘伊並未共同侵占簽單帳款，尚
    非無由（詳如後敘），原判決既有上開可議之處，即屬無可維持，應由本院將原
    判決撤銷改判，爰審酌被告二人犯罪之動機、目的、侵占之數額、所生之損害及
    被告甲○○為從事業務之人，為上開犯行，惡性較被告戊○○為重，被告戊○○
    為累犯，素行不佳暨渠等犯罪後之態度等一切情狀，分別量處如主文第二項、第
    三項所示之刑示懲。
三、公訴意旨另認被告戊○○與被告江秀鍛共同侵占丙○○所有之0000000元
    簽單款，及被告甲○○另有侵占丙○○所有之六十七萬四千三百四十二元，認被
    告戊○○此部分另犯業務侵占犯行，及被告甲○○上開部分，亦有業務上侵占之
    犯行云云。然依右述被告甲○○、戊○○於偵查中、原審及本院上訴審時之供詞
    ，堪認被告戊○○共同參與之犯行，僅止於0000000萬元（其中於八十三
    年一月十一日侵占六十萬元，起訴書所載金額則為0000000元），被告甲○○部分往為一百十八萬六千五百八十一元，又告訴人於偵查中所提出切結書，
    亦無被告戊○○之簽名，縱使戊○○有在支票上背書，亦係事後負責之表現，尚
    難推認被告戊○○就簽單款有共同侵占犯行，此外，復查無其他確切證據足認被
    告等犯此部分罪行，被告戊○○辯稱未參與此部分犯行，被告甲○○否認此部分
    之，均堪予採信，因公訴人認與上開判罪部分，有裁判上一罪關係此部分，均爰
    不另為無罪之諭知。
四、據上論斷，應依刑事訴訟法第三百六十九條第一項前段、第三百六十四條、第二
    百九十九條第一項前段、刑法第二十八條、第五十六條、第三百三十六條第二項
    、第三十一條第一項、第四十七條、罰金罰鍰提高標準條例第一條前段，判決如
    主文。
本案經檢察官乙○○到庭執行職務。
中      華      民      國　    九十四     年     四      月   二十九 　日
　　　　　　　　　　　　　　　　臺灣高等法院臺中分院刑事第六庭
　　　　　　　　　　　　　　　　　　　審判長法　官　李  文  雄
　　　　　　　　　　　　　　　　　　　　　　法　官　劉　連　星
　　　　　　　　　　　　　　　　　　　　　　法  官　陳　嘉　雄
右正本證明與原本無異。
如不服本判決應於收受送達後十日內向本院提出上訴書狀，其未敘述上訴之理由者並
得於提起上訴後十日內向本院補提理由書（均須按他造當事人之人數附繕本）。
　　　　　　　　　　　　　　　　　　　　　　書記官  陳  信  和
中      華      民      國　    九十四     年     五      月     二 　　日
                                                                        Ｒ
